【裁判字號】    99,上易,2327
【裁判日期】    991123
【裁判案由】    竊盜等
【裁判全文】
臺灣高等法院刑事判決                99年度上易字第2327號
上  訴  人
即  被  告  王志忠
選任辯護人  關維忠律師
上列上訴人因竊盜等案件，不服臺灣板橋地方法院99年度易字第
2124號，中華民國99年8 月26日第一審判決（起訴案號：臺灣板
橋地方法院檢察署99年度偵續字第422 號），提起上訴，本院判
決如下：
    主  文
上訴駁回。
    事  實
一、王志忠於民國（下同）98年12月2 日向林玫宏承租位於臺北
    縣三峽鎮○○街26之1號7樓之套房使用後，竟利用該址4 樓
    之套房住戶張雁翔不在家之機會，與年籍身分不詳綽號「普
    仔」之成年男子，基於意圖為自己不法所有之犯意聯絡，於
    99 年1月21日晚上7時至8時許之夜間，由該綽號「普仔」之
    人以不詳之方式，無故侵入張雁翔上開住處內徒手行竊，而
    王志忠則駕駛車號4519-YL 號自小客車在該處樓下路旁等候
    接應之方式，進而共同竊取張雁翔所有之藍色行李箱1 個、
    高粱酒1瓶、ASUS廠牌電腦1台、隨身硬碟1個、指甲刀組1個
    、外套1件、牛仔褲3件、運動褲1件、MP3隨身聽1 台及中國
    信託銀行存摺1本及印章1個等物，得手後再由綽號「普仔」
    之人搬運下樓，放置於王志忠所駕駛之上開自小客車內，其
    2人隨即一同駕車離去，嗣於隔日凌晨2時48分許，張雁翔返
    回上開承租套房後發現有財物失竊之情事，經立即報警處理
    ，始循線查悉上情。
二、案經張雁翔告訴由臺北縣政府警察局三峽分局報告臺灣板橋
    地方法院檢察署檢察官偵查起訴。
    理  由
壹、程序方面
    被告以外之人於審判外之言詞或書面陳述，除法律有規定者
    外，不得作為證據。被告以外之人於偵查中向檢察官所為之
    陳述，除顯有不可信之情況者外，得為證據。公務員職務上
    製作之紀錄文書、證明文書，除顯有不可信之情況外，亦得
    為證據。又按被告以外之人於審判外之陳述，雖不符刑事訴
    訟法第159條之1至第159條之4之規定，而經當事人於審判程
    序同意作為證據，法院審酌該言詞陳述或書面陳述作成時之
    情況，認為適當者，亦得為證據；當事人、代理人或辯護人
    於法院調查證據時，知有刑事訴訟法第159條第1項不得為證
    據之情形，而未於言詞辯論終結前聲明異議者，視為有前項
    之同意，刑事訴訟法第159條之1、第159條之5第1項、第2項
    分別定有明文。經查，本院相關之供述或非供述證據，並無
    顯不可信之情況，檢察官、被告於準備程序中對本案之供述
    、非供述證據均表示無意見而同意作為證據（本院卷第27頁
    背面），本院審酌各該證據作成之狀況，亦認為適當，依前
    揭規定，本案相關之供述、非供述證據，均有證據能力。
貳、實體方面
一、訊據被告固供承確有於上開時地向林玫宏承租套房，其後並
    駕車搭載綽號「普仔」之人及其所搬運之物品離去之事實，
    惟矢口否認有何共同竊盜之犯行，辯稱：伊僅係幫綽號「普
    仔」之人承租房屋而已，之後則是開車幫忙「普仔」搬家，
    並不知道「普仔」行竊之事，亦未參與本件竊盜犯行云云；
    被告選任辯護人則以：卷內監視器翻拍照片可知下手行竊之
    人應是「普仔」之人，照片中並無被告共同行竊。卷內無任
    何事證可證被告與「普仔」共同謀議，且經被告否認有何共
    同謀議、行為分擔。被告承認有幫「普仔」租屋及載送他到
    貨運行，但被告並不知道「普仔」竊盜犯行，不應成立共同
    加重竊盜犯行。如果被告明知有何共同竊盜，為何還會回去
    交還房東鑰匙，而不逃跑。依偵卷第36、37頁被告通聯紀錄
    顯示，當天被告所在有移動，可證被告辯稱有離開載送弟弟
    等情應可採信。社會常情常有幫人買東西，所以被告出面幫
    朋友承租房子後再借由朋友使用，而被告租屋到本件案發相
    隔一個半月，如檢察官認被告租屋之始即有竊盜犯意，亦應
    由檢察官舉證證明，如庭上認被告幫「普仔」租屋不合常情
    ，但是否可以此認定被告就涉有共同竊盜？被告於原審有說
    出「普仔」之姓名，但原審未去調查，找出林威廷之人與被
    告對質。在無「普仔」之人出來之情形下，如何僅以照片而
    認定被告犯罪之依據云云置辯。
二、經查：
（一）年籍身分不詳綽號「普仔」之成年男子，確有於99年1 月
      21日晚上7時至8時許之夜間，以不詳之方式侵入告訴人張
      雁翔上開住處內，徒手竊取張雁翔所有之藍色行李箱1 個
      、高粱酒1瓶、ASUS廠牌電腦1台、隨身硬碟1 個、指甲刀
      組1個、外套1件、牛仔褲3件、運動褲1件、MP3隨身聽1台
      及中國信託銀行存摺1 本及印章1 個等物後，隨即將之搬
      運至在該處1樓路旁由被告所駕駛之車號4519-YL號自小客
      車上，其後該2 人旋即駕車離去一節，除業經告訴人張雁
      翔於警詢時及偵查中一致指證明確外，並有監視器翻拍照
      片共計14張附卷（臺灣板橋地方法院檢察署99年度偵字第
      7387號偵查卷第11頁至第17頁）可資佐證，且被告亦自始
      不否認有駕車搭載「普仔」及其所搬運之物品離去之事實
      ，是綽號「普仔」之人有本件竊盜之犯行，堪予認定，合
      先敘明。
（二）其次，證人即房東林玫宏於警詢時已明確指證：據伊所知
      ，臺北縣三峽鎮○○街26之1 號7 樓房間，係王志忠所居
      住使用，伊於99年1 月14日見過身穿咖啡色外套、藍色牛
      仔褲、頭戴深藍色帽子之男子（即被告所指綽號「普仔」
      之人）1 次，當時伊拿著鑰匙要開大門，但因大門鑰匙剛
      換新的打不開，該名男子見到伊之後就離開，伊於99年 1
      月23日22時許，有陪同警方至和平街26之1 號7 樓了解，
      當時該處大門打開，王志忠在打掃及整理垃圾，後來伊與
      王志忠結清水電費後離去等語（同上卷第8頁背面、第9頁
      正面）；嗣於偵查中亦具結證稱：簽租約前，是由王志忠
      一個人跟伊去看套房，沒有他人陪同，他只看過一次，後
      來打電話說要租，簽約時王志忠是一個人前去，沒有他人
      陪同，王志忠從頭到尾都說是他要租，沒有提到是幫別人
      租，伊也沒有看到或聽到他於看屋或簽約過程中打電話給
      別人回報，王志忠要搬離的那一天，伊有去找過他，當時
      套房只有他在，伊要跟他要鑰匙，他有當場交還，後來有
      跟他結算金額，退還他300 多元等語（同前署99年度偵續
      字第422 號偵查卷第12、13頁），由是可知，被告係獨自
      一人出面與證人即房東林玫宏接洽承租房屋之事宜，最後
      亦係被告單獨將鑰匙交還並結清款項，此間被告所稱綽號
      「普仔」之男子雖曾至上開承租地點欲進入該處1 樓大門
      ，惟竟因未及時取得新更換之1 樓大門鑰匙，以致無從進
      入該承租套房，凡此均足徵被告並非僅係幫綽號「普仔」
      之人出面承租該處套房之人而己，否則該處套房既係由綽
      號「普仔」之人實際居住使用，何以其從未親至該租屋地
      點察看居住環境，即全權委由被告決定承租與否，且於承
      租期間被告亦未能立即將新更換之1 樓大門鑰匙交付予該
      綽號「普仔」之人，以免綽號「普仔」之人無法進入該處
      套房內居住，之後於辦理退租結清款項之時，該綽號「普
      仔」之人亦未親自偕同被告在場確認水電費金額及押租金
      之返還扣抵款項？是被告上開所辯，無非避重就輕之詞，
      已無從採信。
（三）再者，該綽號「普仔」之成年男子於99年1月21日晚上7時
      至8 時許之期間，搭乘電梯將所竊得之贓物搬運下樓欲放
      置於被告所駕駛車輛之過程中，不僅於該夜間時分仍戴上
      深色帽子，同時刻意壓低帽緣低頭行走，其行跡至為可疑
      ，顯與單純搬家之舉動，迥然有別，而被告既駕車在該處
      1 樓大門前路旁等候，豈有未見該綽號「普仔」之人異常
      舉止之理，竟視若無睹，仍駕車搭載綽號「普仔」之人及
      其所搬運之物品離去，其後對於該綽號「普仔」之人其後
      去向，竟從未加以過問，殊屬不合常理，足徵被告辯稱其
      不知綽號「普仔」之人行竊一事，顯然多所保留，實難以
      輕信。
（四）況且，被告既於警詢時及偵查中供承：伊與「普仔」係朋
      友關係，認識8 至10年，是在網咖認識，先前「普仔」住
      在廢棄房屋，伊有叫他到伊家住1 個月，後來伊媽媽不喜
      歡他，「普仔」沒有地方可以住，所以才幫他租房子等語
      ，由是可見，其理應與該綽號「普仔」之人已認識相當長
      之時間，且其2 人間亦具有相當程度之朋友情誼，否則被
      告豈有可能主動邀請「普仔」至其家中暫住，之後又出面
      幫「普仔」承租房屋居住，惟其又一再供稱：伊不知「普
      仔」真實姓名及正確年籍資料，也沒有聯絡的方法，都是
      「普仔」跟伊聯繫，當天伊是開車接「普仔」到板橋搭車
      ，他要到何處並沒有告知伊云云，顯與一般常情有違，實
      難以採信，是其刻意隱瞞該綽號「普仔」之人真實身分及
      行蹤之意圖，甚屬明顯，若非被告亦有共同參與綽號「普
      仔」之人所為上開竊盜犯行，何需如此？
（五）此外，本件復有房屋租賃契約書1 份、被告所使用000000
      0000號行動電話資料查詢表及通聯紀錄各1 份附卷（同上
      卷第17頁至第33頁）可稽，是以本件事證明確，被告上開
      共同竊盜之犯行，堪予認定，應依法論科。
三、核被告所為，均係犯刑法第321 條第1 項第1 款夜間侵入住
    宅之加重竊盜罪。其就上開竊盜之犯行，與年籍身分不詳綽
    號「普仔」之成年男子間，有犯意聯絡及行為分擔，應論以
    共同正犯。又按刑法第321 條第1 項第2 款所謂毀越門扇，
    其『越』指逾越而言，如係從門走入或開鎖啟門入室，均不
    得謂為逾越門扇（最高法院77年度台上字第1130號判決參照
    ），查本件被告與綽號「普仔」之人基於共同竊盜之犯意，
    由該綽號「普仔」之人以不詳方式侵入被害人張雁翔租屋處
    內行竊，尚難認定有何毀壞或逾越門扇之可言，自不構成刑
    法第321條第1項第2 款毀越門扇之加重竊盜罪，是公訴意旨
    以被告應另行成立共同毀越門扇之加重竊盜罪，顯有誤會，
    附此敘明。再按毀越門扇而入室行竊，其越入行為即屬侵入
    住宅，已結合於所犯加重竊盜之罪質中，無更行構成侵入住
    宅罪之理（最高法院27年上字第1887號判例意旨參照），是
    公訴意旨認被告另涉犯刑法第306 條之無故侵入住宅罪，亦
    容有未洽，併此敘明。
四、原審認被告罪證明確，依刑法第28條、第321條第1項第1 款
    規定，審酌被告先前未曾有任何犯罪前科紀錄，素行良好，
    惟於本件竟夥同綽號「普仔」之人，以侵入他人住宅之方式
    行竊，惡性不輕，同時亦危害他人居家安寧及社會秩序，復
    參酌其犯罪之動機、目的、手段、對被害人所造成財產損害
    、其本身智識程度以及事發後猶一再矢口否認犯行，犯後態
    度不佳，未見其有悔意等一切情狀，量處有期徒刑捌月，認
    事用法，核無不合，量刑亦屬妥適，被告上訴意旨，仍執陳
    詞，空言否認犯罪，為無理由，應予駁回。
五、被告聲請傳訊證人即房東林玫宏，經查證人林玫宏於警詢及
    偵查中已陳述明確，而被告及其選任辯護人均同意證人林玫
    宏上開證詞有證據能力，且該證人對於本案共同正犯「普仔
    」，自始未與證人林玫宏訂立房屋租賃契約，復亦未曾居住
    於上開租屋處等情證述明確，殊無再次傳訊之必要。被告又
    聲請傳訊證人即被告之弟王志華，擬證明被告於99年1 月22
    日晚間先將證人王志華自其工作處載返家，再去幫「普仔」
    載運搬家，經查被告自始坦承幫「普仔」載運搬家，則被告
    幫忙「普仔」搬家載物前，是否先載證人即其弟王志華返家
    ，核與本案之待證事實無必要關聯，亦無傳訊證人王志華之
    必要。又被告聲請函大榮汽車貨運股份有限公司（下稱大榮
    貨運公司）查99年1月22日下午6時前，有否被告或「林威廷
    」（即普仔）之托運記錄。經查本案待證事實係被告是否與
    「普仔」有竊盜之犯意聯絡與行為分擔，則普仔是否林威廷
    ，林威廷或被告是否曾至大榮貨運公司托運，核與本案待證
    事實並無關聯，即無調查之必要。另被告聲請對己測謊，惟
    本案待證事實，已臻明確，被告與「普仔」對前述竊盜行為
    ，有犯意聯絡與行為分擔，理由已見前述，本案已有積極證
    據足證被告有竊盜犯行，即無實施測謊而為佐證之必要，要
    之，被告上開調查證據之聲請，均核無必要，應併予駁回。
據上論斷，應依刑事訴訟法第368條，判決如主文。
本案經檢察官莊俊仁到庭執行職務。
中    華    民    國    99    年    11    月    23    日
                  刑事第三庭  審判長法  官  陳博志
                                    法  官  劉興浪
                                    法  官  許文章
以上正本證明與原本無異。
不得上訴。
                                    書記官  蔡慧娟
中    華    民    國    99    年    11    月    23    日
附錄：本案論罪科刑法條全文
中華民國刑法第321條
（加重竊盜罪）
犯竊盜罪而有左列情形之一者，處 6 月以上、 5 年以下有期徒
刑：
一、於夜間侵入住宅或有人居住之建築物、船艦或隱匿其內而犯
之者。
二、毀越門扇、牆垣或其他安全設備而犯之者。
三、攜帶兇器而犯之者。
四、結夥三人以上而犯之者。
五、乘火災、水災或其他災害之際而犯之者。
六、在車站或埠頭而犯之者。
前項之未遂犯罰之。

司法院資訊處製作；財團法人民間司法改革基金會備份。
